臺灣臺北地方法院刑事判決　　　　　　　96年度交易字第21號
公　訴　人　臺灣臺北地方法院檢察署檢察官
被　　　告　乙○○
上列被告因業務過失傷害案件，經檢察官提起公訴（95年度偵緝
字第3018號），本院判決如下：
    主  文
乙○○從事業務之人，因業務上之過失傷害人，處有期徒刑參月
，如易科罰金，以參佰元折算壹日。
    事  實
一、乙○○以駕駛營業小客車為生，為從事業務之人。於民國95
    年1月31日下午4時許，駕駛借來之車牌號碼506-LW營業用小
    客車沿臺北市大安區○○○○道之信義路西往東方向之北側
    慢車道行駛。行經信義路與復興南路交岔路口，欲左轉復興
    南路時，本應注意轉彎車應禮讓直行車先行。而當時天氣晴
    朗、日間有自然光線、路面平坦乾燥無缺陷、視距良好，客
    觀上並無不能注意之情事，詎其竟疏未注意，即貿然左轉，
    致其所駕駛之上開車輛之左前保險桿擦撞與其同向同車道直
    行於其左側，由丙○○騎乘之車牌號碼AYV-381號重型機車
    之右側車身。丙○○頓失重心，當場人車倒地。並因而受有
    右大腿挫傷2公分、左膝挫傷1×2公分、下背挫傷2公分等傷
    害。乙○○肇事後，於未被有偵查犯罪職權之機關或公務員
    發覺前，留在現場向據報到場處理之臺北市政府警察局信義
    分局交通分隊警員唐沛寧坦承為肇事者而自首接受裁判。
二、案經乙○○自首及丙○○訴由臺北市政府警察局大安分局報
    請臺灣臺北地方法院檢察署檢察官偵查起訴。
    理  由
壹、認定本件犯罪事實所依憑之證據及理由:
一、訊據被告乙○○固坦承於上開時間，駕駛上述營業用小客車
    ，行經上述肇事地點時，與告訴人憑諺群發生車禍，告訴人
    因而受有上開傷害等情不諱，惟矢口否認有何業務過失傷害
    之犯行，並辯稱: 我沒有過失，是告訴人的機車車頭撞到我
    左前輪之鋼圈而倒地受傷，不是我去撞到他的。保險桿的擦
    撞痕跡是該車原有的擦痕，借車時有與車主甲○○檢查車子
    確認過。而且我當天是跟朋友借車要載家人去玩，不是開車
    載客云云。並請求傳訊證人即AYV-381號營業小客車之車主
    甲○○到庭作證。惟查:
  (一)按被告以外之人於審判外所為之書面陳述，固屬傳聞之證據
    ，但如該文書係屬公務員職務上製作之紀錄文書者，除顯有
    不可信之情況外，亦得為證據，刑事訴訟法第159條之4第一
    款分別定有明文。本件卷附之由臺北市政府警察局大安分局
    交通隊警員唐沛寧所製作之現場圖、臺北市○○○○○道路
    交通事故肇事人自首情形紀錄表、道路交通事故調查報告表
    、現場照片、系爭營業小客車及機車發生車禍後所拍得之受
    損照片等證據，係承辦員警唐沛寧所製作之紀錄文書，為警
    員基於職務製成，具有相當之中立性，是其作成過程並無不
    適當之情形，其客觀上無不可信之情況，揆諸前開規定，自
    得為證據，合先敘明。
  (二)肇事路段為西向東單向車道，南、北各有一線慢車道，為被
    告所不爭執，並有現場圖及現場照片（參偵字第21793號卷
    第12、17頁）可稽。又被告於上述時間，駕駛上開營業小客
    車行駛於信義路北向慢車道，行經復興南路口左轉時，與同
    向同車道行駛於其左側之告訴人所騎乘之機車發生擦撞，以
    及告訴人因而受有上述傷害等情，亦據被告坦承不諱，核與
    證人丙○○於本院審理時（參本院95年3月8日審判筆錄）之
    證詞相符，並有交通事故調查報告表、現場圖、現場路況照
    片、肇事後營業小客車及機車之受損照片、臺北市立聯合醫
    院仁愛醫院出具之驗傷診斷書等證據為證（參偵字第21793
    號卷第11、12、14-21頁）。
  (三)就本件車禍發生之經過，告訴人丙○○以證人身分結證稱：
    95年1月31日當天我是服下午三點到五點的巡邏勤務，我騎
    機車沿信義路由西往東的北側慢車道，騎到復興南路口時，
    要繼續直行，突然我的右後方有一部營業用小客車撞上我，
    我就倒地受傷。我的機車前車頭沒有受損，只有我的車身有
    受損等語在案（參本院96年3月8日審判筆錄）。核與被告於
    警詢時所供: 「我車【左前車身】突與一沿同向同車道在我
    車左側西向東直行之警察巡邏【機車右側車身】擦撞而肇事
    。」等語相符（參偵字第21793號卷第13頁被告之交通事故
    談話紀錄表）。並與員警唐沛寧所製作之交通事故補充資料
    表上所載雙方車輛損壞部位: 營業小客車係左前保桿擦撞痕
    、左前輪胎及輪圈蓋擦撞痕; 另機車係右側車身輪胎擦撞痕
    、左車身倒地擦痕等內容相一致。且與卷附之機車受損後照
    片顯示機車之右側接近後座腳踏板與後輪間之位置有輪胎擦
    痕（參同上偵卷第20頁）之情形吻合。足認證人丙○○於本
    院所為之證詞，核與事實相符，可以採信。
  (四)被告雖執上詞置辯，惟查:
  (1)上開補充資料表及談話紀錄表均經被告簽名。而查該補充資
    料表及談話紀錄表之記載內容事涉被告將來之肇事責任認定
    。被告當時既未受傷，留在現場等候員警，其當有充裕之機
    會與時間說明事發經過，並確認雙方車輛之車損部位，是足
    認其對於上開記載內容當時已經確認無誤。
  (2)證人甲○○於本院審理時結證稱: 沒有印象車借給被告之前
    有無哪裡受損。被告借車之前，沒有先檢查車子有無哪裡擦
    撞。因為計程車多少都有一點擦撞等語（參本院96年3月8日
    審判筆錄）。明顯與被告之上開辯解有所出入。是被告辯稱
    : 左前保險桿上之擦撞痕是借車時就有的，並當場與車主確
    認過云云，即非可採。
  (3)綜上，被告所辯各節，非但與卷證不符，且與證人甲○○之
    證詞相左，足認被告上開所辯各節，均為卸責之詞，不足採
    信。
  (五)按汽車行駛至交岔路口，轉彎車應讓直車先行，道路交通安
    全規則第102條第1項第6款定有明文。本件被告在上開肇事
    路口左轉，自應禮讓同向同車道直行於其左側之告訴人先行
    通過路口，但其竟未禮讓告訴人先行，衡諸肇事當時氣情朗
    ，日間有自然光線，無障礙物，視距良好，此有上開事故調
    查報告表可稽，並為被告所不爭執，是客觀上並無不能注意
    之情事，被告復為領有適當之職業駕駛執照之職業駕駛人，
    為其所自承在卷，其對於上開規定應當知之，詎被告竟疏未
    注意貿然左轉，致擦撞告訴人所騎乘之機車右後方車身，致
    告訴人倒地受傷，其就本件車禍事故之發生，自有過失甚明
    ，且其過失並顯與告訴人之上傷害有相當因果關係。
  (六)被告當時所駕駛之車輛係營業用小客車，且其於警方據報前
    來處理時，向警方自承: 當天是在執業在案（參偵字第2179
    3號卷第13頁）。嗣其經通緝到案後，在偵查訊問時亦供稱:
    曾開計程車，現仍在開等語（參3018號卷第18頁）。足認被
    告當時確係駕駛營業小客車執行業務中無疑。被告嗣於本院
    審理時翻異前詞，改稱: 當天是載家人出遊云云，應無可採
    。至於證人甲○○雖亦附和被告之說詞，證稱: 被告借車時
    是說要載家人去玩等語（參本院同上日筆錄）。但查，被告
    向證人甲○○借車以何種理由，與其嗣後實際上以借得之車
    輛作何使用，並無絕對之關連性，且查證人甲○○於借車之
    後並未跟隨在被告身邊，是被告是否有將該車拿來做營業使
    用，亦非證人甲○○所能確知。因此，本院認證人甲○○之
    證詞不足為被告有利認定之依據。
  (七)綜上，本件被告業務過失傷害之犯行事證明確，洵堪認定，
    應依法論科。
二、論罪科刑之理由:
  (一)被告行為後，刑法於94年1月7日修正通過，於94年2月2日公
    布，並於95年7月1日施行。按行為後法律有變更者，適用行
    為時之法律，但行為後之法律有利於行為人者，適用最有利
    於行為人之法律，現行刑法第2條第1項訂有明文。又本次刑
    法修正之比較新舊法，應就罪刑有關之共犯、未遂犯、想像
    競合犯、牽連犯、連續犯、結合犯，以及累犯加重、自首減
    輕暨其他法定加減原因（如身分加減）與加減例等一切情形
    ，綜其全部罪刑之結果而為比較（最高法院95年 5月23日著
    有95年度第 8次刑庭會議決議可資參照。）合先敘明。經查
    :
  (1)本件被告行為時刑法第33條第5款規定：罰金為1元以上。而
    95年7月1日公布施行之刑法第33條第5款規定：罰金為新臺
    幣1000元以上。修正前之規定有利於被告。
  (2)被告行為時刑法47條規定: 受有期徒刑之執行完畢，或受無
    期徒刑或有期徒刑一部之執行而赦免後，5年內再犯有期徒
    刑以上之罪者，為累犯。被告行為後，刑法第47條亦經修正
    ，修正後第47條第1項規定為: 受徒刑之執行完畢，或一部
    之執行而赦免後，5年以內故意再犯有期徒刑以上之罪者，
    為累犯。本件被告所犯為過失犯，則依修正後之規定，已非
    屬累犯。
  (3)綜合比較新、舊法之結果，修正後之新法對其較為有利。
  (二)被告乙○○為營業小客車駕駛人，以駕駛營業小客車載送客
    人為業，其為從事業務之人。是核被告所為，係犯刑法第28
    4條第2項前段之業務過失傷害罪。又被告於肇事後留在現場
    ，報案人或勤務中心轉來資料並未報名肇事人姓名，處理人
    員前往傷者就醫之醫院處理時，肇事人在場，並當場承認為
    肇事人等情，有道路交通事故肇事人自首情形紀錄表1紙附
    卷可證（見偵卷第21793號第15頁），是警察接獲報案時，
    顯然不知何人為肇事者，甚為灼然，則被告已合於刑法第62
    條前段之自首要件，應依法減輕其刑。
  (三)爰審酌本件車禍事故之發生，其肇事主因為被告之過失，告
    訴人所受之傷勢，以及被告車禍發生迄今均未賠償告訴人之
    損害之犯後態度等一切情狀，量處如主文所示之刑。又本件
    被告行為時之刑法第41條第1項前段規定：「犯最重本刑為5
    年以下有期徒刑以下之刑之罪，而受6個月以下有期徒刑或
    拘役之宣告，因身體、教育、職業、家庭之關係或其他正當
    事由，執行顯有困難者，得以1元以上3元以下折算1日，易
    科罰金。」。參酌被告行為時之修正前罰金罰鍰提高標準條
    例第2條前段（現已刪除）規定，就其原定數額提高為100倍
    折算1日，則本件被告行為時之易科罰金折算標準，應以銀
    元300元折算1日，經折算為新臺幣後，應以新臺幣900 元折
    算為1日。而95年7月1日修正公布施行之刑法第41條第1項前
    段則規定：「犯最重本刑為5年以下有期徒刑以下之刑之罪
    ，而受6個月以下有期徒刑或拘役之宣告者，得以新臺幣100
    0元、2000元或3000元折算1日，易科罰金。」。比較新、舊
    法結果，以舊法之規定，較有利於被告。爰併依修正前刑法
    第41條第1項前段、修正前之罰金罰鍰提高標條例第2條規定
    ，併諭知易科罰金之折算標準。
據上論斷，應依刑事訴訟法第299條第1項前段，刑法第2條第1項
前段、第284條第2項前段、第62條前段、修正前刑法第41條第1
項前段，刑法施行法第1條之1，修正前罰金罰鍰提高標準條例第
2條，判決如主文。
本案經檢察官陳焜昇到庭執行職務。
中　　華　　民　　國　　96　　年　　3 　　月　　22　　日
                  交通法庭  審判長法  官  劉慧芬
                                  法  官  郭惠玲
                                  法  官  李桂英
上正本證明與原本無異。
如不服本判決，應於判決送達後10日內向本院提出上訴狀 (應附
繕本)，上訴於臺灣高等法院。
                                  書記官  黃鈴容
中　　華　　民　　國　　96　　年　　3 　　月　　22　　日
附錄：本案論罪科刑法條全文
刑法第284條第2項前段：
從事業務之人，因業務上之過失傷害人者，處 1 年以下有期徒刑
、拘役或1 千元以下罰金，致重傷者，處 3 年以下有期徒刑、
拘役或2千元以下罰金。
